臺灣臺中地方法院刑事判決
111年度訴字第1767號
公  訴  人  臺灣臺中地方檢察署檢察官
被      告  林宗佑


上列被告因違反廢棄物清理法案件，經檢察官提起公訴（111年
度偵字第13615號），因被告於準備程序中就被訴事實為有罪之
陳述，本院合議庭裁定由受命法官獨任進行簡式審判程序，判決
如下：
    主    文
林宗佑犯廢棄物清理法第四十六條第四款前段之非法清理廢棄物
罪，處有期徒刑壹年。緩刑參年，應於緩刑期內接受受理執行之
地方檢察署所舉辦之法治教育貳場次，緩刑期間付保護管束。未
扣案之犯罪所得新臺幣柒仟元沒收，於全部或一部不能沒收或不
宜執行沒收時，追徵其價額。
    犯罪事實
一、林宗佑明知從事廢棄物清除業務，應向直轄市、縣（市）主
    管機關或中央主管機關委託之機關申請核發公民營廢棄物清
    除處理機構許可文件後，始得從事廢棄物貯存、清除、處理
    ，且明知其並未依廢棄物清理法第41條第1項規定領有廢棄
    物清除、處理許可文件，竟基於非法從事廢棄物清理之犯意
    ，於民國110年10月10日9時30分許，以新臺幣(下同)7000元
    之代價，受不知情之郭永珅委託，貯存、清除郭永珅所承攬
    、位在臺中市○區○○路0段000號B07鍋爐室(文化部文化資產
    園區鍋爐室改造工程)裝潢改建工程所產出之營建廢棄物(廢
    木板)，並於同日11時25分許，駕駛車牌號碼0000-00號自用
    小貨車，將上開營建廢棄物運載至臺中市○○區○○段0地號土
    地任意棄置，而非法從事廢棄物貯存、清除。嗣行政院農業
    委員會林務局東勢林區管理處(下稱東勢林管處)於110年11
    月3日會同臺中市政府環境保護局（下稱臺中市環保局）前
    往上開土地勘查，始悉上情。
二、案經東勢林管處委由張舜雲訴由內政部警政署保安警察第七
    總隊第五大隊報告臺灣臺中地方檢察署檢察官偵查起訴。
    理    由
一、本案被告林宗佑所犯係死刑、無期徒刑、最輕本刑為3年以
    上有期徒刑以外之罪，其於準備程序中就前揭被訴事實為有
    罪之陳述，經本院告知簡式審判程序之旨，並聽取公訴人、
    被告之意見後，經裁定進行簡式審判程序審理，則本案證據
    之調查，依刑事訴訟法第273條之2規定，自不受同法第159
    條第1項、第161條之2、第161條之3、第163條之1及第164條
    至第170條規定之限制。
二、上開犯罪事實，業據被告於警詢、偵訊、本院準備程序及審
    理時均坦承不諱（見偵卷第15至19頁、第65至70頁、本院卷
    第39頁、第48頁），核與證人即告訴代理人張舜雲於偵訊時
    （見偵卷第65至70頁)、證人郭永珅（見偵卷第45至48頁）
    、吳世斌（見偵卷第57至59頁）於警詢時證述之內容相符，
    並有員警職務報告（見偵卷第13頁）、蒐證及現場照片（見
    偵卷第25至28頁、第31頁、第51至55頁）、森林被害告訴書
    （見偵卷第29頁）、棄置廢棄物位置圖（見偵卷第32頁）、
    臺中新社區崑山段0000-0000地號之土地建物查詢資料（見
    偵卷第33頁）、臺中新社區崑山段6地號地籍圖查詢資料（
    見偵卷第35頁）、車牌號碼0000-00號自用小貨車之車輛基
    本資料、車主證號Z000000000號之車主基本資料及車輛異動
    紀錄之車輛詳細資料報表（見偵卷第43頁）、臺中市環保局
    110年11月3日、110年11月11日、111年8月2日環境稽查紀錄
    表（見偵卷第21至23頁、第49至50頁、第89至90頁）、臺中
    市環保局111年3月17日中市環稽字第1110026421號函、111
    年5月24日中市環稽字第1110052385號函、111年7月26日中
    市環稽字第1110078187號函、111年8月8日中市環稽字第111
    0083739號函（見偵卷第61至62頁、第77頁、第85至88頁、
    第87頁）在卷可稽，足認被告之任意性自白與事實相符，堪
    信為真實。綜上，本案事證明確，被告違反廢棄物清理法之
    犯行，洵堪認定，應依法論科。
三、論罪科刑：
㈠、按廢棄物清理法第46條第4 款所指「貯存」係指事業廢棄物
    於清除、處理前，放置於特定地點或貯存容器、設施內之行
    為；「清除」係指事業廢棄物之收集、運輸行為；所指「處
    理」，係指下列行為①中間處理：指事業廢棄物在最終處置
    或再利用前，以物理、化學、生物、熱處理或其他處理方法
    ，改變其物理、化學、生物特性或成分，達成分離、減積、
    去毒、固化或穩定之行為，②最終處置：指衛生掩埋、封閉
    掩埋、安定掩埋或海洋棄置事業廢棄物之行為，③再利用：
    指事業產生之事業廢棄物自行、販賣、轉讓或委託做為原料
    、材料、燃料、填土或其他經中央目的事業主管機關認定之
    用途行為，並應符合其規定者；「清理」則係指貯存、清除
    或處理事業廢棄物之行為。事業廢棄物貯存清除處理方法及
    設施標準第2 條第1 至4 款分別定有明文。查被告係向不知
    情之郭永珅收集前揭廢棄物，並載運至臺中市○○區○○段0地
    號土地任意棄置，尚無證據足資證明被告曾就該等廢棄物為
    任何中間處置、最終處理或再利用之行為，故依前開規定，
    被告所為應屬前揭廢棄物清理法所謂貯存、清除行為，且係
    清理行為。是核被告所為，係犯廢棄物清理法第46條第4 款
    前段之非法清理廢棄物罪；公訴意旨認被告係犯廢棄物清理
    法第46條第4 款之未領有廢棄物處理許可文件從事廢棄物處
    理罪嫌，容有未洽，惟因適用之法條條款均相同，故毋庸變
    更起訴法條。
㈡、爰審酌被告未依廢棄物清理法相關規定領有許可文件，竟從
    事前揭一般事業廢棄物之清理行為，且其所堆置存放之廢棄
    物數量非微，對於環境衛生及國民健康造成潛在危害，所為
    不該，並斟酌被告犯後坦承犯行，且於案發後已將上開棄置
    之廢棄物回復原狀等情，有臺中市環保局111年8月8日中市
    環稽字第1110083739號函檢附該局111年8月2日環境稽查紀
    錄表及現場稽查照片（見偵卷第87至90頁），另參以被告前
    未有相類違反廢棄物清理法前科紀錄之素行，暨其所受教育
    反映之智識程度、就業情形、家庭經濟及生活狀況等一切情
    狀（見本院卷第48頁），量處如主文所示之刑，以示懲儆。
㈢、被告前未曾受有期徒刑以上刑之宣告，有臺灣高等法院被告
    前案紀錄表在卷可稽，被告犯後已坦認犯罪，且將傾倒之廢
    棄物回復原狀，有如前述，足徵被告尚有悔悟之意，且被告
    此後別無其他犯罪紀錄，堪認其所犯本案僅係一時失慮、偶
    發初犯，其經此刑事偵審追訴程序及刑之宣告後，應能知所
    警惕，諒無再犯之虞，上開宣告之刑應以暫不執行為適當，
    惟為督促被告確實記取教訓，本院認尚有賦予一定負擔之必
    要，爰依刑法第74條第1項第1款、第2項第8款、第93條第1
    項第2款等規定，併予宣告如主文所示緩刑，並諭知被告應
    接受如主文所示法治教育，且應於緩刑期間內付保護管束。
    倘被告違反本院諭知之負擔而情節重大，足認此次宣告之緩
    刑難收其預期效果而有執行刑罰之必要者，檢察官尚得聲請
    撤銷本案緩刑之宣告，併此敘明。
四、沒收：
　　被告因本案犯行而獲有7000元之犯罪所得，業如前述，雖未
    扣案，仍應依刑法第38條之1 第1 項、第3 項規定沒收之，
    並於全部或一部不能沒收或不宜執行沒收時，追徵其價額。
據上論斷，應依刑事訴訟法第273條之1第1項、第299條第1項前
段，廢棄物清理法第46條第4 款前段，刑法第11條前段、第74條
第1項第1款、第2項第8款、第93條第1項第2款、第38條之1第1項
、第3項，判決如主文。
本案經檢察官康存孝提起公訴，檢察官宋恭良到庭執行職務。
中　　華　　民　　國　　111 　年　　10　　月　　28　　日
                  刑事第九庭  法  官  簡志宇
以上正本證明與原本無異。
如不服本判決應於收受送達後20日內向本院提出上訴書狀，並應
敘述具體理由；其未敘述上訴之理由者，應於上訴期間屆滿後20
日內向本院補提理由書（均須按他造當事人之人數附繕本）「切
勿逕送上級法院」。
告訴人或被害人如不服判決，應備理由具狀向檢察官請求上訴，
上訴期間之計算，以檢察官收受判決正本之日起算。　　　
                              書記官  林靖淳
中　　華　　民　　國　　111 　年　　10　　月　　28　　日
附錄本案論罪科刑法條：
◎廢棄物清理法第46條第4 款前段
有下列情形之一者，處1年以上5年以下有期徒刑，得併科新臺幣
1千5百萬元以下罰金：
一、任意棄置有害事業廢棄物。
二、事業負責人或相關人員未依本法規定之方式貯存、清除、處
    理或再利用廢棄物，致污染環境。
三、未經主管機關許可，提供土地回填、堆置廢棄物。
四、未依第41條第1項規定領有廢棄物清除、處理許可文件，從
    事廢棄物貯存、清除、處理，或未依廢棄物清除、處理許可
    文件內容貯存、清除、處理廢棄物。
五、執行機關之人員委託未取得許可文件之業者，清除、處理一
    般廢棄物者；或明知受託人非法清除、處理而仍委託。
六、公民營廢棄物處理機構負責人或相關人員、或執行機關之人
    員未處理廢棄物，開具虛偽證明。